臺灣高等法院高雄分院民事判決　　　　　 99年度上字第206號
上　訴　人　穎崴科技股份有限公司
法定代理人　王嘉煌
訴訟代理人　周中臣律師
　　　　　　黃錫耀律師
被 上 訴人　遠行科技股份有限公司
法定代理人　陳文俊
訴訟代理人　徐立信律師
上列當事人間請求返還保證金事件，上訴人對於民國99年10月4
日臺灣高雄地方法院98年度訴更(一)字第7 號第一審判決提起上訴
，本院於100 年4 月13日言詞辯論終結，判決如下：
    主  文
上訴駁回。
第二審訴訟費用由上訴人負擔。
    事實及理由
一、上訴人主張：兩造於民國95年6 月14日簽訂「MT產品銷售協
    議書」、「MT產品最低銷售額保證契約」，約定上訴人作為
    被上訴人所生產MT產品之銷售推廣及售後服務唯一代理商，
    上訴人保證自95年6 月14日起至95年12月31日止之契約期間
    內，每月至少有新台幣（下同）1,500,000 元之銷售額，並
    開立面額合計1,500,000 元之支票6 紙交付被上訴人，作為
    銷售額之保證，上述支票金額可扣抵貨款，如累計之銷售額
    大於9,000,000 元時，按月結60日付款，如契約屆期尚有餘
    額可供扣抵，則繼續扣抵至完畢為止，不予退還現金（下稱
    系爭契約）。上訴人因系爭契約產生之紛爭對被上訴人提起
    訴訟，經原審法院以96年度重訴字第300 號民事訴訟事件（
    下稱系爭另案）受理後，兩造於97年3 月26日達成和解，和
    解內容「一、被告願給付原告新台幣佰玖拾萬元，其給付
    方法為自民國九十七年十月十五日起至民國九十八年三月十
    五日止，按月於每月十五日給付新台幣陸拾伍萬元。如一期
    不履行，視為全部到期。被告同意就上開給付方式簽發六張
    面額均為新台幣陸拾伍萬元之支票交付給原告。二、原告同
    意就已給付被告之金額中扣除上開金額後之餘額新台幣佰
    柒拾捌萬玖仟陸佰捌拾伍元部分，被告不需退還，而由原告
    向被告訂購之貨款中予以扣抵，至全部扣完為止。」（下稱
    系爭和解契約）。上訴人依系爭和解契約於98年4 月17日向
    被上訴人訂購規格為線距0.075 ㎜（P=0.075 ）導電膠產品
    （下稱系爭產品），惟被上訴人拒絕提供，經上訴人於98年
    4 月23日催告被上訴人應於2 日內提供系爭產品，仍遭拒絕
    。被上訴人拒絕供給產品，顯違反系爭和解契約約定之債務
    ，上訴人自得以本件起訴狀繕本送達被上訴人，解除系爭和
    解契約尚未履行部分。而按系爭和解契約既經解除，被上訴
    人依系爭和解契約受領之3,789,685 元（下稱系爭受領款）
    ，自應返還上訴人。再上訴人銷售被上訴人提供之MT產品，
    平均淨利為40% ，因被上訴人拒絕提供系爭產品，受有1,51
    5,874 元之損害（3,789,685 元×40%=1,515,874 元）等情
    。爰依民法第259 條第2 款回復原狀請求權及第260 債務不
    履行損害賠償請求權等法律關係，聲明：（一）被上訴人應
    給付上訴人5,305,559 元，及其中3,789,685 元，自95年12
    月31日起至清償日止，其中1,515,874 元，自起訴狀繕本送
    達翌日起至清償日止，均按週年利率5%計算之利息。（二）
    願供擔保，請准宣告假執行。
二、被上訴人則以：兩造確於系爭另案達成系爭和解契約，惟系
    爭和解契約就系爭受領款之經銷範圍、經銷產品或期間等，
    均未約定，則有關被上訴人依系爭和解契約應供給之貨品，
    自應參照系爭契約約定內容。又系爭契約有效期間係自95年
    6 月14日起至95年12月31日止，被上訴人於上開期間內，僅
    生產規格為線距0.1 ㎜及線距0.05㎜之MT產品（下分別稱系
    爭0.1 產品及系爭0.05產品），則被上訴人依系爭和解契約
    應供給之貨品，應以系爭0.1 產品及系爭0.05產品為限。至
    系爭產品係屬被上訴人與訴外人矽品精密工業股份有限公司
    （下稱矽品公司）於97年6 月1 日簽訂「技術開發合作協議
    書」（下稱系爭協議）專案開發之產品，依系爭協議內容，
    被上訴人自簽訂協議後至技術成果發生期間內；暨技術成果
    發生後1 年內即自98年6 月起至99年6 月止，均不得對外揭
    露，故被上訴人於相關型錄及網頁中，均未對外提供或販售
    系爭產品，因此被上訴人並無提供系爭產品予上訴人之義務
    。況兩造於97年3 月26日即達成系爭和解契約，上訴人一直
    未向被上訴人訂購當時仍生產販售、可獲利之系爭0.1 產品
    及系爭0.05產品，遲至98年4 月17日才向被上訴人訂購尚未
    生產提供之系爭產品，亦有違誠信原則。末者，上訴人就其
    受有40% 淨利之損害部分，並未舉證，以實其說，顯難採信
    等語，資為抗辯。並聲明：（一）上訴人之訴及假執行之聲
    請均駁回；（二）如受不利判決，願供擔保，請准宣告免為
    假執行。
三、原審判決上訴人全部敗訴，上訴人提起上訴後，於本院上訴
    聲明：（一）原判決廢棄。（二）被上訴人應給付上訴人5,
    305,559 元，及其中3,789,685 元，自95年12月31日起至清
    償日止，其中1,515,874 元，自起訴狀繕本送達翌日起至清
    償日止，均按週年利率5%計算之利息。（三）願供擔保，請
    准宣告假執行。被上訴人則於本院答辯聲明：（一）上訴駁
    回。（二）如受不利判決，願供擔保，請准宣告免為假執行
    。
四、兩造不爭執事項
（一）兩造於95年6 月14日簽訂「MT產品銷售協議書」、「MT產
      品最低銷售額保證契約」，約定上訴人作為被上訴人所生
      產MT產品之銷售推廣及售後服務唯一代理商，上訴人保證
      自95年6 月14日起至95年12月31日止之契約期間內，每月
      至少有1,500,000 元之銷售額，並開立面額合計1,500,00
      0 元之支票6 紙交付被上訴人，作為銷售額之保證，上述
      支票金額可扣抵貨款，如累計之銷售額大於9,000,000 元
      時，按月結60日付款，如契約屆期尚有餘額可供扣抵，則
      繼續扣抵至完畢為止，不予退還現金。有系爭契約及支票
      簽收單在卷可稽（見原審法院98年度審訴字第1494號卷【
      下稱系爭審訴卷】第8-9 頁、第29-35 頁）。
（二）上訴人因系爭契約產生之紛爭對被上訴人提起訴訟，經原
      審法院以96年度重訴字第300 號民事訴訟事件受理後，兩
      造於97年3 月26日達成和解，和解內容「一、被告願給付
      原告新台幣佰玖拾萬元，其給付分法為自民國九十七年
      十月十五日起至民國九十八年三月十五日止，按月於每月
      十五日給付新台幣陸拾伍萬元。如一期不履行，視為全部
      到期。被告同意就上開給付方式簽發六張面額均為新台幣
      陸拾伍萬元之支票交付給原告。二、原告同意就已給付被
      告之金額中扣除上開金額後之餘額新台幣佰柒拾捌萬玖
      仟陸佰捌拾伍元部分，被告不需退還，而由原告向被告訂
      購之貨款中予以扣抵，至全部扣完為止」。有原審法院96
      年度重訴字第300 號和解筆錄可稽（見系爭審訴卷第10頁
      ）及該案卷宗影本可參。
（三）上訴人於98年4 月17日向被上訴人訂購P=0.075 產品，被
      上訴人拒絕提供，經上訴人於98年4 月23日催告被上訴人
      應於2 日內提供系爭P=0.075 產品，被上訴人仍拒絕提供
      。有兩造98年4 月17日往來電子郵件、採購單、98年4 月
      23日上訴人寄予被上訴人之電子郵件及98年4 月24日被上
      訴人寄予上訴人之電子郵件附卷可憑（見系爭審訴卷第11
      -13頁）。
（四）系爭契約原約定自95年6 月14日起至95年12月31日止之契
      約期間內，被上訴人並未實際生產系爭產品。
五、兩造協商爭點：（一）依系爭和解契約，被上訴人是否負有
    提供系爭產品與上訴人之義務？（二）如被上訴人不提供系
    爭產品，上訴人得否解除系爭和解契約尚未履行部分之契約
    ？（三）上訴人是否因被上訴人拒絕提供系爭產品而受有損
    害？如有，所受損害額為何？茲分述如下：
（一）依系爭和解契約，被上訴人是否負有提供系爭產品與上訴
      人之義務？
  １、按解釋意思表示，應探求當事人之真意，不得拘泥於所用
      之辭句。民法第98條定有明文。解釋契約，應探求當事人
      立約時之真意，而探求當事人之真意，又應以過去事實及
      其他一切證據資料，作為判斷之標準，不能拘泥文字，致
      失真意，亦即解釋契約，應斟酌訂立契約當時及過去之事
      實暨交易上之習慣，依誠信原則，從契約之主要目的及經
      濟價值作全盤的觀察（最高法院95年度台上字第2100號判
      決意旨參照），合先敘明。上訴人固主張：被上訴人依系
      爭和解契約有提供系爭產品之義務云云，惟為被上訴人所
      否認，並以前揭情詞置辯。
  ２、經查，兩造所以於系爭另案成立系爭和解契約，係由於兩
      造簽訂之系爭契約發生履約糾紛所致，顯見系爭和解契約
      成立目的，在於解決系爭契約有關履約所引起之糾紛。而
      按系爭和解契約目的，既在於解決系爭契約，則有關系爭
      和解契約約定內容，如有內容約定不完足或未約定或發生
      疑義之處，自得於不違背系爭和解契約主要意旨之情形下
      ，參酌系爭契約相關約定，以做為解決兩造因為系爭和解
      契約所引發之爭端，合先敘明。
  ３、次查，系爭和解契約共分兩部分，其中第一部分：「一、
      被告（被上訴人）願給付原告（上訴人）新台幣佰玖拾
      萬元，其給付分法為自民國九十七年十月十五日起至民國
      九十八年三月十五日止，按月於每月十五日給付新台幣陸
      拾伍萬元。如一期不履行，視為全部到期。被告同意就上
      開給付方式簽發六張面額均為新台幣陸拾伍萬元之支票交
      付給原告。」之約定，業經兩造履行完畢，並不在兩造爭
      執範圍，亦予敘明。茲兩造所爭執者，乃第二部分即：「
      二、原告同意就已給付被告之金額中扣除上開金額後之餘
      額新台幣參佰柒拾捌萬玖仟陸佰捌拾伍元部分，被告不需
      退還，而由原告向被告訂購之貨款中予以扣抵，至全部扣
      完為止」之約定事項（下稱系爭和解契約爭執部分）。而
      觀系爭和解契約爭執部分，主要提及兩項，其中一項是金
      額，即上訴人對被上訴人有3,789,685 元之金錢債權；另
      外一項，即兩造同意以上述金錢債權之額度為上限，由上
      訴人向被上訴人訂購貨物，並以上述債權扣抵上訴人訂購
      貨物後，應支付被上訴人之貨款，至扣抵完畢。是依上開
      說明，顯見兩造並未於系爭和解契約爭執部分，約定被上
      訴人應提供之貨物為何。就此，倘參諸上揭說明，有關被
      上訴人是否有提供系爭產品之義務，自得參酌系爭契約之
      相關約定。
  ４、次查，兩造並未於系爭契約內載明被上訴人依約應提供之
      產品為何乙節，有兩造簽訂協議書及最低銷售額保協議各
      1 件附卷（以上均影本，見系爭審訴卷第8-9 頁）可稽，
      並為上訴人所不否認（見本院卷第45頁），堪予認定。則
      參酌上開說明，顯見無論依系爭和解契約或系爭契約約定
      內容，均無從證明被上訴人依系爭和解契約有提供系爭產
      品予上訴人之義務。而按被上訴人於系爭契約生效期間即
      自95年6 月14日起至同年12月31日止，僅生產系爭0.1 產
      品及系爭0.05產品，並未生產系爭產品，故上訴人於該期
      間
      內，向被上訴人所訂購之貨物，亦僅限於系爭0.1 產品及
      系爭0.05產品乙節，迭據被上訴人於本院審理中陳述明確
      （見本院卷第24頁、45頁），復為上訴人所不爭執，堪可
      認定。顯見兩造於系爭契約存續期間，被上訴人向來所供
      給之產品，亦僅限於系爭0.1 產品及系爭0.05產品兩項，
      並未於系爭產品，據此，亦無從認定被上訴人依系爭和解
      契約有提供系爭產品予上訴人之義務。
  ５、本件兩造既未於系爭和解契約約定被上訴人應提供之產品
      規格或型號，亦無從依系爭契約確認被上訴人依約應提供
      之產品規格或型號，致上訴人如依系爭和解契約向被上訴
      人訂購產品時，究竟被上訴人對於上訴人訂購何種規格之
      產品，始負有提供之義務？不免疑義。就此，倘參酌系爭
      和解契約約定，上訴人既有以上開債權額度，繼續向被上
      訴人訂購生產產品之義務與權利，則被上訴人於上訴人訂
      購產品後，無論解釋系爭和解契約意旨或依參酌一般交易
      常情以觀，被上訴人均有相對應提供產品之義務。惟被上
      訴人依系爭和解契約雖有提供產品之義務，然系爭和解契
      約既未約定被上訴人應提供產品之規格或型號，衡情，被
      上訴人依約有提供產品之義務，應僅限於上訴人訂購之產
      品，於訂購當時，被上訴人已可量產及正常供貨之情形下
      ，被上訴人始就上訴人訂購之產品，負有提供之義務。
  ６、上訴人主張：伊依系爭和解契約於98年4 月17日向被上訴
      人訂購其已生產及可供貨之系爭產品，惟遭被上訴人拒絕
      ，顯見被上訴人違反系爭和解契約約定之債務云云。固提
      出被上訴人已出售系爭產品予訴外人衛揚科技股份有限公
      司（下稱衛揚公司）之出貨單影本1 件為證（見原審卷第
      111 頁）。而按被上訴人雖不否認曾出售1 件與系爭產品
      相同間距即P=0.075 之導電膠產品（下稱系爭出售產品）
      予衛揚公司，惟抗辯：系爭產品係屬被上訴人與矽品公司
      簽訂系爭協議專案開發之產品，依系爭協議內容，被上訴
      人自簽訂協議後至技術成果發生期間內；暨技術成果發生
      後1 年內，均不得在國內對外揭露。而技術成果迄至98年
      6 月間發生，並可穩定生產供貨，故被上訴人依系爭協議
      約定，自98年6 月起至99年6 月止的1 年內，亦不得在國
      內對外揭露，故被上訴人於相關型錄及網頁中，均未對外
      提供或販售系爭產品，伊自無提供系爭產品予上訴人之義
      務。至伊出賣予衛揚公司之系爭出售產品，除間距與系爭
      產品相同外，其餘大小、厚度、角度、線徑及上下凸出均
      不相同，並非相同規格之產品等語。經查，被上訴人抗辯
      ：系爭產品係被上訴人與矽品公司簽訂系爭協議專案開發
      之產品，依系爭協議內容，被上訴人自簽訂協議後至技術
      成果發生期間內；暨技術成果發生後1 年內即自98年6 月
      起至99年6 月止，均不得在國內對外揭露，故被上訴人於
      相關型錄及網頁中，均未對外提供或販售系爭產品等情，
      業據被上訴人陳述綦詳，並有系爭協議（見系爭審訴卷第
      61-63 頁）可證，倘參諸上訴人不否認被上訴人確與矽品
      公司簽訂系爭協議，受有系爭協議相關條款限制（見本院
      卷第61-62 頁）等語；暨系爭協議第3 條開發成果約定：
      「開發專案執行過程中所產生之技術成果（Know-how），
      雙方均得各自擁有及利用。但雙方同意在技術成果產生後
      ，一年之內，任何一方均不得對外揭露或授權予任何第三
      人」等語；第4 條成果實施約定；「．．經矽品公司告知
      為專屬規格後，該專屬規格不可提供給其他矽品公司以外
      之第三人使用。．．」等詞相互以觀，堪予採信，足徵被
      上訴人與矽品公司合作開發之系爭產品，迄至98年6 月間
      才進入量產階段，並可穩定供貨之狀態，惟被上訴人是否
      可供貨，仍取決於系爭協議之約定。至98年6 月之前，仍
      屬系爭產品開發階段，是否可供貨，亦取決於被上訴人與
      矽品公司間所簽訂之系爭協議。又98年6 月間起至99年6
      月間止，被上訴人依約既不得對外揭露或授權予任何第三
      人，仍將受限於系爭協議，僅在矽品公司同意之範圍內，
      可提供系爭產品。次查，上訴人於98年4 月17日向被上訴
      人訂購系爭產品時，倘參諸前開說明，被上訴人於彼時，
      因受限於系爭協議，不能在國內提供系爭產品，而所謂的
      系爭產品亦未達量產及穩定供貨階段，揆諸前揭說明，被
      上訴人自無提供系爭產品之義務。再者，有關被上訴人不
      能於國內提供系爭產品乙節，核與上訴人於本院審理中陳
      述：「上訴人98年4 月17日叫貨以後，被上訴人有函覆上
      訴人，如果上訴人叫P=0.075 貨品，是要賣到海外市場，
      被上訴人仍可供貨。」（見本院卷第26頁）等語相符，堪
      認被上訴人於上訴人訂購系爭產品時，被上訴人確無法於
      國內供應系爭產品，是被上訴人抗辯：上訴人向伊訂購系
      爭產品時，被上訴人並無提供系爭產品之義務等語，益堪
      採認。至被上訴人雖出賣予衛揚公司之系爭出售產品，然
      系爭出售產品與系爭產品，除間距相同外，其餘大小、厚
      度、角度、線徑及上下凸出均不相同乙節，亦據被上訴人
      陳述綦詳，且為上訴人所不否認（見本院卷第76頁），堪
      認系爭出售產品並不等同於系爭產品，自無從資為上訴人
      有利之認定。況依上訴人提出之出貨單來看，被上訴人亦
      僅出售1 單位之系爭出售產品予衛揚公司，顯見數量極少
      ，自不能以此，遽謂被上訴人開始量產系爭產品，益難資
      為有利於上訴人之認定。
（二）如被上訴人不提供系爭產品，上訴人得否解除系爭和解契
      約尚未履行部分之契約？
  １、上訴人主張：依系爭和解契約於98年4 月17日向被上訴人
      訂購系爭產品，而被上訴人有提供之義務，卻拒絕提供，
      經上訴人於98年4 月23日催告被上訴人應於2 日內提供系
      爭產品，仍遭拒絕，顯見被上訴人違反系爭和解契約約定
      之債務，上訴人自得以本件起訴狀繕本送達被上訴人，解
      除系爭和解契約尚未履行部分云云，惟為被上訴人所否認
      ，並以前揭情詞置辯。經查，被上訴人依系爭和解契約或
      系爭契約並無提供系爭產品之義務乙節，業如前述。則上
      訴人以被上訴人違反系爭和解契約應提供系爭產品之義務
      為由，主張解除系爭和解契約尚未履行部分，即屬無據。
  ２、次按，行使權利，履行義務，應依誠實信用原則。為民法
      第148 條2 項所明定。經查，兩造於97年3 月26日成立系
      爭和解契約，上訴人依系爭和解契約應向被上訴人訂購產
      品，並以上訴人可對被上訴人主張之3,789,685 元債權，
      扣抵上訴人訂購貨物後，應支付被上訴人之貨款，至扣抵
      完畢等情，業如前述。而按兩造雖未約定系爭和解契約尚
      未履行部分之履行期間，然參諸系爭和解契約約定內容以
      觀，上訴人縱使無須確實遵守所謂的履行期限，惟其於和
      解契約成立後逾1 年的時間，始向被上訴人訂購產品，已
      難謂其訂購行為本身，確實符合所謂的誠實信用原則。況
      其向被上訴人訂購產品時，雖可自由選擇上訴人本身所需
      之產品，然亦應同時顧及被上訴人是否生產其所欲購買之
      產品。詎上訴人於訂購產品時，捨棄其向來訂購之系爭0.
      1 產品及系爭0.05產品，執意向被上訴人訂購其當時未正
      式生產及量化之系爭產品。據此而觀，上訴人是否確有履
      行和解契約尚未履行部分之意思，即屬有疑。抑有進者，
      上訴人向被上訴人訂購之系爭產品，其數量兩片，訂購總
      金額僅20,000元乙節，有採購單影本1 紙附卷（見系爭審
      訴卷第12頁）可稽，且為上訴人所不爭執（見本院卷第76
      頁），堪可認定。倘參諸系爭和解契約可訂購之債權額高
      達3,789,685 元相互比較以觀，可見上訴人訂購金額所占
      全部債權額的比例相當微小。依此而言，被上訴人縱有違
      約，未提供系爭產品，上訴人是否即得主張解除系爭和解
      契約尚未履行部分，亦屬可議。況被上訴人並未違約，已
      如前述。綜上，足見上訴人主張解除系爭和解契約尚未履
      行部分，洵屬無據。
（三）上訴人是否因被上訴人拒絕提供系爭產品而受有損害？如
      有，所受損害額為何？
      上訴人既不得主張解除系爭和解契約尚未履行部分，則其
      以被上訴人拒絕提供系爭產品，致其受有損害，要求被上
      訴人賠償損害，即屬無據。
六、綜上所述，被上訴人依系爭和解契約或系爭契約既無提供系
    爭產品之義務，則上訴人以被上訴人違反系爭和解契約應提
    供系爭產品之義務為由，主張解除系爭和解契約尚未履行部
    分，進而本於民法第259 條第2 款回復原狀請求權及第260
    條債務不履行損害賠償請求權等法律關係，請求：被上訴人
    應給付上訴人5,305,55 9元，及其中3,789,685 元，自95年
    12月31日起至清償日止，其中1,515,874 元，自起訴狀繕本
    送達翌日起至清償日止，均按週年利率5%計算之利息，為無
    理由，應予駁回。原審為上訴人敗訴之判決，並駁回其假執
    行之聲請，核無違誤。上訴意旨，指摘原判決不當，求予廢
    棄改判，為無理由，應予駁回。
七、本件事證已明確，兩造其餘攻擊防禦方法及舉證，於判決之
    結果不生影響，無庸再逐一論述及調查之必要，併此敘明。
八、據上論結，本件上訴為無理由，依民事訴訟法第449 條第1
    項、第78條，判決如主文。
中    華    民    國    100   年    4     月  29      日
                            民事第四庭
                                審判長法官  蔡文貴
                                法      官  謝靜雯
                                法      官  李昭彥
以上正本證明與原本無異。
如對本判決上訴，須於判決送達後20日內向本院提出上訴狀，其
未表明上訴理由者，應於上訴後20日內向本院提出上訴理由書（
均須按他造當事人之人數附繕本）。上訴時應提出委任律師或具
有律師資格之人之委任狀，並依附註條文規定辦理。如委任律師
提起上訴者，應一併繳納上訴審裁判費。
中    華    民    國    100   年    4     月  29      日
                                書  記  官  黃一秋
附註：
民事訴訟法第466 條之1 ：
對於第二審判決上訴，上訴人應委任律師為訴訟代理人，但上訴
人或其法定代理人具有律師資格者，不在此限。
上訴人之配偶、三親等內之血親、二親等內之姻親，或上訴人為
法人、中央或地方機關時，其所屬專任人員具有律師資格並經法
院認適當者，亦得為第三審訴訟代理人。
第1 項但書及第2 項情形，應於提起上訴或委任時釋明之。